臺灣高等法院民事判決
                                    108年度重上字第866號
上  訴  人  曹程皓

            曹祥苹

            曹志興

共     同
訴訟代理人  黃斐旻律師
            沈曉玫律師
被 上訴 人  郭吳玉雲
訴訟代理人  張睿文律師
複 代理 人  鄭詠芯律師
上列當事人間請求減少價金事件，上訴人對於中華民國108年9月
17日臺灣新北地方法院107年度重訴字第105號第一審判決提起上
訴，並為訴之追加，本院於109年3月25日言詞辯論終結，判決如
下：
    主      文
上訴、追加之訴及假執行之聲請均駁回。
第二審（含追加之訴）訴訟費用由上訴人負擔。
    事實及理由
甲、程序方面：
按「訴之變更或追加，非經他造同意，不得為之。但第二百五
  十五條第一項第二款至第六款情形，不在此限」，民事訴訟法
  第446條第1項定有明文。上訴人就其備位之訴於本院追加另依
  民法第227條之2第1項之規定為請求（本院卷第84、519-523頁
  ），核與上訴人原主張依民法第359條、第179條之規定為請求
  之基礎事實同一，依民事訴訟法第255條第1項第2款「訴狀送
  達後，原告不得將原訴變更或追加他訴。但有下列各款情形之
  一者，不在此限……二、請求之基礎事實同一者」之規定，無庸
  得對造之同意。被上訴人辯稱不應許上訴人追加上開新攻擊防
  禦方法云云（本院卷第180-181頁）云云，非屬可採。
「當事人不得提出新攻擊或防禦方法。但有下列情形之一者，
  不在此限……三、對於在第一審已提出之攻擊或防禦方法為補充
  者」，民事訴訟法第447條第1項但書第3款定有明文。上訴人
  於本院聲請履行勘驗系爭建物、調閱臺灣新北地方檢察署107
  年度調偵字第715號（下稱相關刑案）偵查卷宗、訊問證人林
  貴英、陳文煙，提出上證1-7（本院卷第84-86、155-156、
　273-290、363-369、411-417、435頁）；被上訴人則聲請訊問
  證人陳泓宇、郭國亮、郭志賢，並提出被上證1-10（被上證1-
  2重複編碼，各有二份）（本院卷第183、187-223、240、243-
  264、319-328、385-388頁）。均據兩造釋明符合上開規定，
  應准其提出。至上訴人提出之上證8（本院卷第529-531頁），
  僅係影印卷內資料（原審卷一第289-290頁），非屬第二審提
  出之新攻擊防禦方法，亦非未於準備程序主張之事項，本院無
  庸審酌是否合於民事訴訟法第447條、第276條之規定。
乙、得心證之理由：
上訴人起訴主張：伊等為經營之禾稼有限公司（下稱禾稼公司
  ）擴大經營計，透過訴外人環球地產開發股份有限公司（下稱
  環球公司）之仲介，與被上訴人於民國105年12月20日簽訂不
  動產買賣契約，約定伊等以新臺幣（下同）7,200萬元之價額
  ，向其買受坐落新北市○○區○○段000地號土地（權利範圍498/1
  0,000）及其上同段0000建號門牌號碼同區○○路00巷00號建物
  （權利範圍全部，下稱系爭建物）暨其共用部分應有部分之不
  動產（下合稱系爭不動產），伊等已支付價金6,450萬元，餘
  尾款750萬元未支付。伊等購買系爭房屋不到3個月，系爭不動
  產之牆壁及天花板陸續發生水泥塊崩落情形，經申請台灣省結
  構工程技師公會（下稱結構技師公會）檢測，發現系爭不動產
  為一含超量氯離子之房屋（俗稱海砂屋）。伊等購買系爭不動
  產時，即見系爭不動產2、3樓部分樑柱旁多設有加強鋼骨樑柱
  而有異狀，被上訴人表示用來掛豬肉，禾稼公司董事表示嗣裝
  潢時再拆除，被上訴人不建議拆，伊相信其說詞。以系爭房屋
  無故設置鋼柱固定一節，顯然被上訴人知系爭不動產房屋有問
  題。伊等委請環宇不動產估價師聯合事務所對系爭房地進行鑑
  價，鑑價結果認為系爭不動產僅值53,079,760元，伊等以高於
  近2,000萬元價額購入，又檢測出為海砂屋，價值將更低。被
  上訴人對於伊等應負重大瑕疵擔保責任，就系爭房屋之價金應
  減少30％即2,160萬元，伊等並以未給付之尾款750萬以起訴狀
  繕本之送達主張抵銷，被上訴人應給付1,410萬元予伊。再系
  爭不動產經鑑定確具有混凝土氯離子含量過高之瑕疵，伊亦得
  解除系爭買賣契約，請求被上訴人返還伊等已付之價金。爰先
  位之訴依民法第259條第1款之規定，求為命㈠被上訴人將系爭
  不動產，於106年3月7日所設定擔保債權總金額1,800萬元之最
  高限額抵押權設定登記〔新北市中和地政事務所（下稱中和地
  政）以106中登他字第2495號收件登記完竣〕予以塗銷、㈡被上
  訴人於上訴人將系爭不動產於106年3月7日，以信託為登記原
  因之所有權登記，及於106年2月24日所設定擔保債權總金額4,
  440萬元之最高限額抵押權設定登記（中和地政以106中登他字
  第2171號收件登記完竣）予以塗銷，將所有權移轉登記予被上
  訴人同時，給付上訴人6,450萬元，及自106年10月13日起加計
  法定遲延利息。備位之訴依民法第359條、第179條，於本院另
  追加依同法第227條之2第1項之規定，求為命被上訴人給付1,4
  10萬元，並自起訴狀繕本送達翌日起加計法定遲延利息之判決
  。
  被上訴人則以：上訴人向伊購買系爭不動產前，多次至該屋處
  看查屋況，本件買賣為現況買賣。其主張購買系爭房屋後，該
  屋牆壁及天花板出現水泥塊崩落、氯離子含量過高等重大瑕疵
  等情，伊均否認。伊亦否認上訴人所稱伊知悉系爭不動產有問
  題，故於系爭不動產2、3樓樑柱旁設有H型加強鋼骨樑柱。上
  訴人於系爭買賣契約簽定後至系爭不動產點交前，除向伊要求
  提前進屋裝修外，更多次以買價過高、貸款不足等理由要求減
  少價金，伊鑑於系爭不動產已由原先8,000萬元降至7,200萬元
  ，未予理會。詎其仍以系爭不動產存有瑕疵要求減價，伊一再
  表明系爭不動產為屋齡30年之老屋非新屋，伊將地下1樓、1至
  2樓部分改裝成冷凍庫，屋內之濕氣較重，油漆斑落屬自然耗
  損。乃上訴人於點交當日反悔原約定好之借款條件，伊覺上訴
  人無誠信，遂不願出售系爭不動產予其，當場離開，其立將伊
  追回，承諾會依約履行，伊為表誠意，依代書之建議於點交時
  ，補償其10萬元後，兩造簽定房屋點交確認書，上訴人聲明放
  棄對系爭不動產之瑕疵擔保請求權。其尚積欠750萬元之借款
  未還，經伊催告後仍未履行，所稱750萬元係尾款云云，非屬
  實在，其抵銷之主張，亦屬無據等語，資為抗辯。
原審駁回上訴人之請求，上訴人提起上訴，並為訴之追加，聲
  明：
  ㈠原判決廢棄。
  ㈡先位聲明：
　　⒈被上訴人應將坐落新北市○○區○○段000地號土地（權利範圍
      1萬分之498）及其上同段0000建號建物（門牌號碼新北市
      ○○區○○路00巷00號，權利範圍全部），於106年3月7日所
      設定擔保債權總金額1,800萬元之最高限額抵押權設定登
      記（中和地政以106中登他字第2495號收件登記完竣）予
      以塗銷。
　　⒉被上訴人應於上訴人將上開不動產於106年3月7日，以信託
      為登記原因之所有權登記及於106年2月24日所設定擔保債
      權總金額4,440萬元之最高限額抵押權設定登記（中和地
      政以106中登他字第2171號收件登記完竣）予以塗銷，將
      所有權移轉登記予被上訴人同時，給付上訴人6,450萬元
      ，及自106年10月13日起至清償日止，按年息5％計算之利
      息。
  ㈢備位聲明：
　　被上訴人應給付上訴人1,410萬元，並自起訴狀繕本送達翌
    日起至清償日止，按年息5％計算之利息。
  ㈣上訴人願供擔保請准宣告假執行。
  被上訴人答辯聲明：
  ㈠上訴駁回。
  ㈡如受不利判決，須供擔保請准宣告免為假執行。
上訴人主張其等透過環球公司之經紀仲介，與被上訴人於105年
  12月20日簽訂不動產買賣契約，約定上訴人以7,200萬元之價
  格，向被上訴人買受系爭不動產（含共用部分應有部分），並
  已給付6,450萬元之事實，有不動產買賣契約在卷可稽（原審
  卷一第23-38頁），且為被上訴人所不爭執，堪信為真實。上
  訴人另主張系爭不動產經鑑定結果，具有混凝土氯離子含量過
  高之瑕疵，並具有結構嚴重危險之瑕疵，先位之訴依民法第35
  4條、第359條規定解除系爭買賣契約，並依同法第259條第1款
  規定，請求被上訴人返還上訴人已付之價金；若認上訴人解除
  契約有顯失公平之情形，則備位依民法第359條之規定，行使
  減價請求權，請求減少價金1,410萬元，並依民法第179條、第
  227條之2第1項之規定，請求被上訴人返還1,410萬元等情，則
  為被上訴人所否認，並以前詞置辯。　
  ㈠上訴人主張系爭不動產之混凝土氯離子含量超過國家標準規
    定一節，固據其委託結構技師公會就系爭房屋混凝土氯離子
    含量為試驗，試驗結果，系爭房屋1至3樓混凝土塊之氯離子
    平均含量分別為每立方公尺1.845kg、1.960kg、1.870kg，
    有結構技師公會鑑定報告書附卷足考（原審卷一第51-60頁
    ）。原審另囑託財團法人新北市土木技師公會（下稱土木技
    師公會）就系爭不動產之氯離子含量檢測，亦經鑑定技師於
    107年8月27日前往系爭房屋會勘，派員就系爭房地之各樓層
    梁、柱鑽心取樣，共採取19個試體並進行各試體檢測，鑑定
    結果，B1至6樓屋突之各採樣部位，氯離子含量分別為每立
    方公尺4.080kg、2.719kg、2.537kg、6.173kg、1.834
　　kg、3.502kg、2.914kg、2.602kg、2.592kg、1.886kg、1.8
    12kg、1.747kg、0.209kg、1.872kg、0.314kg、0.194kg、
　　0.211kg、0.182kg、0.211kg（鑑定報告書第8頁），上開19
    個採樣部位均超過現行國家標準值（104年1月13日修正後之
    國家標準0.15kg/m³）之規定，其平均值約為1.979kg/m³，
    為標準值之13.19倍，顯然系爭不動產確有混凝土氯離子含
    量過高而不符現行國家標準值之情形存在。上訴人於108年1
    月2日收受土木技師公會之鑑定報告書，有送達證書在卷可
    參（原審卷一第331頁），上載：「原建築結構設計之建築
    物自重僅為地上三層，違建加蓋之4樓～6樓建築物自重，並
    未於設計階段納入結構計算。當台北地區遇上淺層地震，地
    震規模在6以上則1、2樓之梁、柱結構系統將因原設計斷面
    及鋼筋量，不足以承受（抵抗）違建之4樓～6樓所增加之荷
    重而倒塌，至為明顯」等語（鑑定報告書第11頁），顯然系
    爭不動產有安全結構危險，上訴人前述主張，固堪信為真實
    。
  ㈡然被上訴人抗辯其於105年1月間搬離系爭不動產，委託環球
    公司以8,000萬元之價格出售系爭不動產，上訴人於105年10
    月間透過被上訴人張貼於系爭不動產外之遷移啟事上之電話
    ，主動與被上訴人聯絡，表達購買系爭不動產之意願，被上
    訴人遂領上訴人參觀系爭不動產，並同意以7,800萬元將系
    爭不動產售予上訴人，上訴人且於105年10月4日給付定金10
    萬元，有被上訴人當時充當收據之台山食品送貨單可憑（原
    審卷一第115頁）。上訴人於翌日即105年10月5日偕同家人
    參觀系爭不動產後議價，被上訴人同意降價20萬元而以7,78
    0萬元出售系爭不動產。詎上訴人離開時，巧遇環球公司之
    仲介陳泓宇，陳泓宇當場質問上訴人為何跳過仲介與賣方接
    觸，當場發生口角，陳泓宇同時提出帶看資料，顯然上訴人
    於購買系爭不動產之前，已數次親自至該屋處看查屋況，對
    於系爭不動產之現況應屬知悉，被上訴人因認上訴人之行為
    有違誠信，於同年月26日將前揭定金返還予上訴人，迄105
    年11月間，環球公司再度致電被上訴人轉告上訴人仍有購買
    系爭不動產之意願，被上訴人考量有環球公司任仲介人，交
    易上應無風險，遂同意降價，以7,200萬元售予上訴人，並
    先與環球公司於105年12月1日在被上訴人處所簽定不動產標
    的現況說明書（原審卷一第117頁），復於105年12月20日與
    上訴人簽定不動產買賣契約書（原審卷一第23-38頁）。佐
    以證人陳泓宇證述：「從我9月30日帶看到12月簽約，大約
    有3個月的時間，上訴人陸續去看廠房不下幾十次」等語（
    本院卷第303頁），顯見上訴人購買系爭不動產前，已多次
    至該屋處看查屋況，本件買賣即應為現況買賣等情，有10萬
    元訂金收據、不動產標的現況說明書、不動產買賣契約書附
    卷可佐。上訴人就上開證據之真正，亦不爭執，被上訴人上
    開「上訴人於購買系爭不動產之前，已數次親自至該屋處看
    查屋況」之辯解非屬無據。
　㈢再系爭建物之建築完成日期為77年12月14日，被上訴人於77
    年間向建商購買，於78年2月14日就建物所有權辦理第一次
    登記，直接取得原始所有權，有建物登記謄本在卷可憑（原
    審卷一第35頁），迄兩造於105年12月20日簽訂系爭不動產
    買賣契約書，已相隔27年之久。參以不動產係以登記為公示
    方式，上訴人購買系爭不動產時，明知系爭不動產為被上訴
    人向建商直接購買使用之老舊房地，可能存有一般老舊房屋
    常見之輻射屋或海砂屋問題，而不動產標的現況說明書關於
    「建築改良物是否曾經做過輻射屋檢測」、「是否曾經做過
    海砂屋檢測（氯離子檢測事項）」欄，均勾選「否」，堪認
    上訴人就系爭不動產是否為輻射屋或海砂屋之問題不在意，
    否則焉有未經為輻射屋或海砂屋之檢測，即以7,200萬元之
    價格向被上訴人購買之理，益徵被上訴人抗辯系爭不動產買
    賣契約為現況買賣一節，洵堪採信。系爭不動產為現況買賣
    之情形下，上訴人仍主張被上訴人應負物之瑕疵擔保責任，
    自非可取。
　㈣上訴人另謂被上訴人在系爭建物無故設置鋼柱固定，顯然知
    系爭不動產房屋有問題云云。然余文華即為被上訴人施作（
    筆錄誤載施做，下同）鋼骨樑柱支撐者於相關刑案證稱：「
    （當初郭吳玉雲是什麼時間請你去施作鋼骨樑柱，施作的位
    置在建築物的那些地方？）90年10月、11月間，施作的點在
    一樓的兩邊柱子，它的柱子分布的情況是進門兩則對稱性存
    在，印象中每層樓是兩對四根柱子，有兩根橫樑總共四根柱
    子都施作鋼骨加強…」、「當初是跟我講921（按921地震發
    生於00年0月00日）以後，他們擔心這些地方都是掛肉品的
    ，怕負擔太重，所以才要我去施作加強措施」、「是（施作
    的目的是要加強結構安全」、「我看到的時候她房子沒有任
    何問題」等語（筆錄影本見本院卷第414頁）。顯然被上訴
    人係因樑柱吊掛肉品負重，始委由他人施作鋼骨樑柱加強結
    構安全，非因系爭建物係海砂屋方施作鋼骨樑柱，顯然不能
    因系爭建物曾施作鋼骨樑柱遽予推論被上訴人於委由他人施
    作鋼骨樑柱之初，主觀上已知系爭建物存有海砂屋之問題。
    再被上訴人搬離系爭建物時，固請人裝修粉刷，但證人林錦
    銓即為被上訴人裝修系爭建物者於相關刑案證述：「（何時
    幫郭吳玉雲裝修？）就是郭吳玉雲搬離上開工廠時」、「我
    是拆一樓辦公室鐵架，及一些後方的磁磚打掉鋪平的工程，
    二樓的部分則是拆掉水冷式冷氣，施作鋁窗，三樓則單純油
    漆，四樓則是清運拉攏及拆掉水塔」、「（施作當時建物有
    何異常？）因為地下室是冷凍庫，比較潮濕，但沒有很嚴重
    的問題」云云（筆錄影本見本院卷第415-416頁），亦無上
    訴人所稱天花板補土係粉飾海砂屋之問題。
　㈤況依上訴人不爭執形式真正之房屋點交確認書記載：「…茲因
    新北市○○區○○路00巷00號房地買賣於今日完成點交，買賣雙
    方達成以下確認事宜無誤：1、賣方（即被上訴人）補貼買
    方（即上訴人）新台幣壹拾萬元整作為房屋修繕費用，買方
    同意放棄對本標的物之瑕疵擔保請求權，爾後對該房屋之修
    繕瑕疵與賣方無涉，全部由買方自行負擔…」等語（原審卷
    一第127頁），是被上訴人縱因系爭不動產買賣契約而應負
    物之瑕疵擔保責任，亦因上訴人事後拋棄其物之瑕疵擔保請
    求權，而不復存在。雖上訴人主張系爭房屋於106年3月8日
    點交前，因發現有鐵門與2樓水管破裂之情形，兩造遂簽立
    房屋點交確認書以為處理，並未包含氯離子含量過高之瑕疵
    ，且系爭房屋之氯離子含量過高非以目視即可發現，上訴人
    係因系爭房屋之牆壁、天花板水泥塊崩落，經委請結構技師
    公會鑑定始知悉系爭房屋氯離子含量過高，系爭買賣契約書
    亦未記載系爭房屋具體之氯離子含量之情形，可證上訴人簽
    署房屋確認書斯時，未發現系爭房屋氯離子含量過高之情形
    ，不可能同意房地點交確認書免除被上訴人就氯離子含量過
    高所負物之瑕疵擔保責任云云。惟兩造於點交時簽立之房地
    點交確認書上，無上訴人所稱因發現有鐵門與2樓水管破裂
    情形之文字記載，亦無上訴人拋棄物之瑕疵擔保請求權係排
    除輻射屋或海砂屋問題之明文，是就該房屋點交確認書之明
    確文義，不能作為有利於上訴人認定之依據。
　㈥雖證人林貴英到場證稱：「（房地點交確認書第1條約定『賣
    方補貼買方新臺幣壹拾萬元作為房屋修繕費用，買方同意放
    棄對本標的物之瑕(疵)擔保請求權，爾後對該房屋之修繕瑕
    疵與賣方無涉，全部由買方自行負擔』所指為何？）」
    我們的認知，12月20日簽了720萬元給郭吳玉雲，後來我們
    又去看房子，發現一樓的鐵捲門壞了、後面的小門也壞了、
    二樓廁所門口的水管漏水了、廁所壞了，有很多小東西都壞
    了，我們要求郭吳玉雲補貼我們修繕費用，10萬元是陳文煙
    幫我們爭取的，這是修理房子小東西的費用。海砂屋是重大
    瑕疵，與剛剛所說的小東西壞掉是不同的，買了系爭房子，
    我們沒有裝潢，我們發現海砂屋是因為有一天我先生曹程皓
    去地下室看，屋頂就塌下來，我們害怕了，我們馬上去驗，
    才發現是海砂屋。我們一發現是海砂屋就馬上發存證信函給
    郭吳玉雲」云云（本院卷第299頁）。姑不論證人林貴英係
    上訴人曹程皓之配偶（本院卷第297頁），其上開證言與前
    述「點交確認書上，無因發現有鐵門與2樓水管破裂情形之
    文字記載，亦無上訴人拋棄物之瑕疵擔保請求權排除輻射屋
    或海砂屋問題之明文」一節不符，林貴英之證言自難作為有
    利於上訴人認定之依據。另證人即環球公司前員工陳泓宇到
    場證述：「簽定『點交確認書』，因為我不在場，我在泡茶區
    與郭吳玉雲抽菸，所以我不知道」等語（本院卷第303頁）
    ，是其證言無由證明上訴人之待證事實。
　㈦至證人即環球公司之負責人陳文煙到場證稱：「有（看過點
    交確認書第1條之約定）。買方在交屋前發現系爭房屋的鐵
    門銹蝕打不開，還有小壁癌，天花板還有剝落的狀態，但屋
    主表示他們住這麼久，沒有海砂屋的問題」、「（……10萬元
    ，是如何協商而來？）原本修繕費估算是6、7萬元，後來就
    直接說10萬元，看哪裡有問題一併修繕，後續就不要再爭執
    」、「（證人剛才說願意協調減少價金，是向何人說？）
    是向曹程皓夫婦及曹祥苹夫婦四人講」、「我就說請他們趕
    快去請人估價，他們當場也沒有要不要……」、「（10萬元部
    分是看哪裡有瑕疪就一併修繕，此部分是如何確定？書面約
    定何在？）當初交屋時買方發現鐵門銹蝕及漏水，我就跟賣
    方說修繕後還要油漆，賣方就說願意提供10萬元修繕，看還
    有無其他瑕疪一併修繕，以後就不要再爭執這部分。看哪裡
    一併修繕是雙方同意的，所以才會寫切結書（按指點交確認
    書）」、「（證人說有到現場看過一次，當時鐵門有銹蝕及
    漏水之情形，是否如此？）是。鐵門銹蝕及漏水都是後來加
    蓋部分，是在房地點交之前看的，但是在點交前就談好10萬
    元，也因為談好，才寫點交確認書」、「（該信函內容為何
    要引用房屋點交書第1點即被上訴人已無任何擔保責任？）
    點交就是要按照點交之內容履行」等語（本院卷第443-446
    頁），僅在重申點交確認書係被上訴人補貼上訴人10萬元作
    為房屋修繕費用，上訴人嗣後不再爭執。至陳文煙另稱：「
    海砂屋、幅射屋及地震後的危樓均屬重大瑕疪，應要交給法
    院審理認定。不能因買方拋棄，賣方就解除責任」云云，僅
    係陳文煙個人之意見，不能拘束法院。其所稱「勾選未檢測
    ，但我們口頭詢問時，賣方是說不是海砂屋」、「在簽約時
    我們都會問賣方是否為海砂屋。賣方說不是」等情縱屬實在
    ，而依前述結構技師公會、土木技師公會鑑定結果，系爭建
    物確屬俗稱之海砂屋，有如前述，惟上訴人未舉證證明被上
    訴人於出售系爭不動產時確知悉系爭建物係屬海砂屋，況陳
    文煙所經營之環球公司之仲介或陳文煙本人，如遇賣方堅稱
    所出售之建物非海砂屋時，依其仲介之專業，應於不動產買
    賣契約及點交確認書上特別標明系爭建物非海砂屋，乃系爭
    不動產買賣契約、點交確認書均無上開記載，觀諸陳文煙陳
    稱：「但系爭房屋之買賣並非我經手」云云（本院卷第442
    頁），是陳文煙所稱「賣方是說不是海砂屋」、「在簽約時
    我們都會問賣方是否為海砂屋。賣方說不是」非其親聞親見
    ，自無可採。
　㈧上訴人另援引上證2即林貴英、陳文煙、曹程皓之錄音譯文為
    其有利證據，然此為上訴人私下之錄音，未經陳文煙許可，
    陳文煙並稱：「（你若知道，是否會同意讓其錄音？）不會
    」等語（本院卷第444頁）。而陳文煙於錄音中稱：「但是
    重大瑕疵那有可能用十萬塊去把它打發掉、我們就不是在海
    砂屋這個瑕疵擔保、我在講漏水的瑕疵、因為你屋主自己都
    說沒有海砂屋了嘛、你寫了這個瑕疵十萬塊這瑕疵指漏水瑕
    疵嘛、他都是指那個漏水那個部分」云云，如何不足採，均
    同前述。況民事訴訟法對於證據能力並未設有規定，違法取
    得之證據是否有證據能力，應從誠信原則、正當程序原則、
    憲法權利之保障、違法取得證據侵害法益之輕重、發現真實
    與促進訴訟之必要性等加以衡量，非可一概而論。倘為財產
    權訴訟勝訴之目的，未得對方之同意即竊錄第三者之談話，
    非但違反誠信原則，而且嚴重侵害憲法保障之隱私權，權衡
    法益輕重，該為個人私益所取得之違法證據，自不具證據能
    力。以上，證人陳文煙之證言及錄音內文，均難作為有利於
    上訴人認定之依據。
  ㈨上訴人復引相關刑案中鄭喬云之證言為其有利認定之依據，
    鄭喬云固於該案中證稱：「我是在雙方付款條件談妥後，賣
    方已經簽約，換買方審約時……發現他們所使用之僑馥……公司
    履約保證契約，跟我用的版本不一樣，我的版本有第八條，
    裡面有提到海砂屋檢測的問題……當時因為沒有這一條，我還
    特別跟曹祥苹說你們在買賣過程中有沒有提到海砂屋的問題
    ，曹祥苹一聽，馬上轉頭問郭吳玉雲，印象中是問她說妳的
    房子有沒有海砂屋的問題，郭吳玉雲回答說我房子沒有海砂
    屋的問題她已經使用了二、三十年了，如果買方不相信，買
    了之後可以自己去做檢測」云云（筆錄影本見本院卷第289
    頁）。惟鄭喬云上開證言不能證明被上訴人「回答說我房子
    沒有海砂屋的問題她已經使用了二、三十年了」時，主觀上
    確實知悉系爭建物為海砂屋，而有故意隱匿交易上之重大事
    項情事，且依鄭喬云所稱被上訴人另稱「如果買方不相信，
    買了之後可以自己去做檢測」等語，反可推知被上訴人主觀
    上確無系爭建物係海砂屋之認知，故告知上訴人得於買受後
    再去檢測。此外，上訴人復未能再積極舉證以實被上訴人明
    知系爭建物係海砂屋之說，其所為主張難遽信為真實。
  ㈩以上，系爭不動產買賣契約為現況買賣，被上訴人不負物之
    瑕疵擔保責任，遑論上訴人於房屋點交確認書，亦拋棄其物
    之瑕疵擔保請求權，上訴人依物之瑕疵擔保請求權，主張解
    除契約回復原狀或減少價金返還不當得利，均於法無據，不
    應准許。
　上訴人於本院就備位之訴減少價金部分，追加依民法第227條
    之2第1項之規定為請求。按「契約成立後，情事變更，非當
    時所得預料，而依其原有效果顯失公平者，當事人得聲請法
    院增、減其給付或變更其他原有之效果」，民法第227條之2
    第1項定有明文。依上開規定請求增、減給付或變更契約原
    有效果者，應以契約成立後，因不可歸責於當事人之事由，
    致發生非當時所得預料之劇變，因而認為依原有效果履行契
    約顯失公平，始足當之。而本件契約成立後，並無因不可歸
    責於當事人之事由，致發生非當時所得預料之劇變，因而認
    為依原有效果履行契約顯失公平之情事，蓋系爭不動產於契
    約成立當時迄今仍為相同標的，未發生非當時所得預料之劇
    變，自難認屬情事變更。上訴人依上開規定，主張減少價金
    ，請求被上訴人給付1,410萬元本息，於法無據，不應准許
    。
綜上所述，上訴人依民法第354條、第359條、第259條第1、2款
  、第179條等規定即解除契約回復原狀、減少價金返還不當得
  利等法律關係，請求如前大段先位聲明、備位聲明所示之聲
  明，為無理由，應予駁回。上訴人之訴既經駁回，其假執行之
  聲請即失所依據，應併駁回之。原審為上訴人敗訴之判決，並
  駁回其假執行之聲請，核無不合。上訴意旨指摘原判決不當，
  求予廢棄改判，為無理由，應予駁回。上訴人於本院就備位之
  訴部分，追加依民法第227條之2第1項之規定，請求被上訴人
  給付上訴人1,410萬元，並自起訴狀繕本送達翌日起至清償日
  止，按年息百分之5計算之利息，同屬無據，應予駁回；其假
  執行之聲請亦失所依據，應併予駁回。
本件因事證已臻明確，兩造其餘攻擊、防禦方法及所為之立證
  ，經審酌後認與判決之結果不生若何影響，無庸再逐一予以論
  列，合併敘明。
據上論結，本件上訴及追加之訴均無理由，依民事訴訟法第449
條第1項、第78條、第85條第1項前段判決如主文。
中　　華　　民　　國　　109 　年　　4 　　月　　8 　　日
                  民事第二十二庭  
                        審判長法  官  張靜女
                              法  官  曾部倫
                              法  官  湯美玉
正本係照原本作成。
如不服本判決，應於收受送達後20日內向本院提出上訴書狀，其
未表明上訴理由者，應於提出上訴後20日內向本院補提理由書狀
（均須按他造當事人之人數附繕本）上訴時應提出委任律師或具
有律師資格之人之委任狀；委任有律師資格者，另應附具律師資
格證書及釋明委任人與受任人有民事訴訟法第466條之1第1項但
書或第2項（詳附註）所定關係之釋明文書影本。如委任律師提
起上訴者，應一併繳納上訴審裁判費。
中　　華　　民　　國　　109 　年　　4 　　月　　8 　　日
　　　　　　　　　　　　　    書記官  陳美宜
附註：
民事訴訟法第466條之1（第1項、第2項）：
對於第二審判決上訴，上訴人應委任律師為訴訟代理人。但上訴
人或其法定代理人具有律師資格者，不在此限。
上訴人之配偶、三親等內之血親、二親等內之姻親，或上訴人為
法人、中央或地方機關時，其所屬專任人員具有律師資格並經法
院認為適當者，亦得為第三審訴訟代理人。